臺灣嘉義地方法院民事裁定　　　　　　　　96年度抗字第13號
抗　告　人　甲○○
　　　　　　　　　　　　弄7號.
　　　　　　乙○○○○○○
　　　　　　　　　　　　號
　　　　　　丁○○
　　　　　　癸○○
　　　　　　壬○○
　　　　　　辛○○
　　　　　　庚○○
　　　　　　戊○○
　　　　　　己○○
相　對　人　板信商業銀行股份有限公司
法定代理人　丙○○
上列當事人間拍賣抵押物事件，抗告人對於中華民國95年12月29
日本院95年度拍字第486號裁定提起抗告，本院裁定如下：
    主  文
原裁定關於甲○○、何春成部分廢棄。
前項廢棄部分，相對人在原審之聲請駁回。
其餘抗告駁回。
抗告程序費用新臺幣壹仟元由相對人負擔。
    理  由
一、按訴訟標的對於共同訴訟之各人必須合一確定者，共同訴訟
    人中一人之行為有利益於共同訴訟人者，其效力及於全體，
    此參諸民事訴訟法第56條第1款之規定自明。又所謂共同訴
    訟人中一人之行為，有利益於共同訴訟人或不利益於共同訴
    訟人，係指於行為當時就形式上觀之，有利或不利於共同訴
    訟人而言。非指經法院審理結果有利者其效力及於共同訴訟
    人，不利者其效力不及於共同訴訟人而言（最高法院52年台
    上字第1930號判例可參）。共同訴訟人中之一人，對於下級
    法院之裁定聲明不服提起抗告，就形式上觀之，有利於共同
    訴訟人，揆諸前揭規定及判例之意旨，其效力應及於共同訴
    訟人全體，即應視其抗告為共同訴訟人全體所為。次按，公
    同共有物權利之行使，除依其公同關係所由規定之法律或契
    約另有規定外，應得公同共有人全體之同意，而以公同共有
    之財產為訴訟標的者，其法律關係之性質既須合一確定，故
    非由公同共有人全體或得其他公同共有人全體之同意起訴或
    被訴，則於當事人之適格即有欠缺（最高法院41年台上字第
    170號判例參照）。查本件雖僅抗告人甲○○、何春成二人
    提起抗告，惟因本件抗告人乃就公同共有物權利之行使而訴
    訟，其訴訟標的對於抗告人各人必須合一確定，依上開規定
    ，其效力應及於抗告人全體，從而，丁○○、癸○○、壬○○、辛○○、庚○○、戊○○、己○○雖未具名抗告，亦應
    併列為抗告人，合先敘明。
二、本件相對人於原審意旨略以： 訴外人賴深池於民國（下同）
    86年7月7日以所有如原裁定附表所示之不動產，為其本人及
    訴外人壬○○向相對人借款之擔保，設定最高限額新臺幣（
    下同）360 萬元之抵押權予相對人，嗣訴外人壬○○以賴深
    池為連帶保證人，於88年7月19日向相對人借款300萬元，惟
    未依約清償，上開借款視為全部到期。嗣因賴深池於89年11
    月8 日死亡，丁○○、癸○○、壬○○、辛○○、庚○○、
    戊○○、己○○為繼承人，抗告人甲○○、何春成為代位繼
    承人，自應繼承賴深池財產上之一切權利、義務，為此聲請
    准以拍賣抵押物以資受償等情。
三、抗告意旨則以：抗告人甲○○、何春成於受通知為繼承人，
    始知有繼承之事實，即於法定期間內日向本院陳報聲明拋棄
    繼承，原裁定實有不當，爰提起本件抗告，請求廢棄原裁定
    關於抗告人部分等語。
四、按聲請拍賣抵押物，原屬非訟事件，法院所為准許與否之裁
    定，無確定實體法上法律關係存否之性質，故祇須其抵押權
    已經依法登記，並依登記之清償期業已屆滿而未受清償時，
    法院即應為許可拍賣之裁定（最高法院58年台抗字第524 號
    意旨參照）。是相對人於原審之主張，業據提出他項權利證
    明書、抵押權設定契約書、土地登記謄本、借據、繼承系統
    表等為憑，原審法院裁定予以准許即無違誤。惟，第按聲請
    拍賣抵押物，原屬非訟事件，且係對物之權利，固不以列相
    對人為必要，惟如聲請狀上所載相對人對於抵押物並無處分
    權，法院依聲請對該相對人裁定准予拍賣抵押物，於法自有
    未合（最高法院88年度台抗字第328 號判決意旨可參）。經
    查，被繼承人賴深池死亡後，代位繼承人即抗告人甲○○、
    何春成受本院簡易庭通知為繼承人，始知有繼承之事實，立
    即於95年10月25日向本院陳報聲明拋棄繼承，經本院以95年
    度繼字第1016號准予備查等情，本院依職權調閱上開拋棄繼
    承卷宗核閱屬實，洵堪認定，是抗告人甲○○、何春成於法
    定期間內聲明拋棄繼承，已非賴深池之合法繼承人，對其之
    遺產並無處分權，從而，相對人列渠等為系爭不動產之所有
    人而聲請拍賣抵押物，即有未洽，原審裁定未及查明上情，
    准許相對人拍賣抵押物之聲請，自欠允洽，爰由本院廢棄原
    裁定關於甲○○、何春成部分，並駁回相對人在原審就廢棄
    部分之聲請；另其餘繼承人，查無拋棄繼承之情事，抗告逾
    此部分則難謂為有理由，應予駁回。
五、據上論結，本件抗告一部為有理由，一部為無理由，依非訟
    事件法第46條、第21條第2項、第24條第1項、民事訴訟法第
    495條之1第1項、第492條、第449條第1項、第95條、第78條
    ，裁定如主文。
中　　華　　民　　國　　96　　年　　 5　　月　　31　　日
                  民事第一庭  審判長法　官 林世芬
                                    法　官 陳端宜
                                    法　官 陳俞婷
以上正本係照原本作成。
如不服本裁定，僅得於收受本裁定正本送達後10日內，以適用法
規顯有錯誤為理由，向本院提出再抗告狀，（須附繕本一份及繳
納再抗告裁判費新臺幣1,000元），經本院許可後紿可再抗告。
中　　華　　民　　國　　96　　年　　 5　　月　　31　　日
                                    書記官 林美足
